# 同一控制下企业合并期初调整的问题

提问人：夏秋荷 9929 时间：2019-05-26 12:51:29
陈版，您 2019-02-11 日给的同一控制下合并的合并报表编制案例案例中，如果 2018 年 6 月前C 公司控制 A 公司、B 公司， 2018 年 6 月A 公司从 C 公司收购 B公司 80% 股权，按 5 月 18 日回复 11 楼“转让方不涉及年初合并报表比较数据重述问题。到转让方和合并方共同的母公司层面，需进行一定的技术处理以消除重复。” 这里说的一定的技术处理能否举一个案例？

回答人：chenyiwei
例如，假设某合并集团内 A 公司为母公司，持有 B 公司 100% 股权和 C公司 100%股权；B公司持有D 公司100%股权。 2018 年 5 月 1 日，B公司将原持有的 D 公司 100% 股权转让给 C 公司。假设采用分层合并法，即先编制 B、C 的小合并报表，再并入 A 的大合并报表。
则对 C 公司而言，该交易属于同一控制下合并，在 C 公司合并报表中应视同 D 公司在最早期间期初已纳入合并报表范围，相应调整 C 公司的前期合并报表数据；而 B 公司仍需将 D 公司在 2018 年 5 月 1 日前的报表纳入其合并范围。这样，在采用 “分层合并法” 编制 A 集团的合并报表时，D 公司 2017 年度和 2018 年 1 ～ 4 月的报表将同时包含于 B 公司和 C 公司的合并报表中，造成数据重复情况，需要采用一定的技术方法将该重复情况予以消除。在本系统中，可以采用的消除重复的方法是：在编制A 集团层次的合并报表时，除了将 A 自身的单体报表和 B、C 的合并报表纳入以外，还应将用于纳入 B 公司合并报表的 D公司账套数据（以下简称为 “D1”，该“D1”账套并非 D公司的法定数据，而是经过特殊处理，仅包含 2018 年年初资产负债表、 2017 年和 2018 年 1 ～ 4 月的利润表和现金流量表，期末资产负债表各项目金额为零）也作为一个合并单位纳入 A 的“大合并”层面的合并范围，但 D1的合并方法设置为 “比例合并”，合并比例填写为 “-100%”，这样即可消除此处的 D 公司 2018 年 5 月前报表数据的重复问题。